# 医疗行业试剂销售业务收入确认

提问人：放眼未来 时间：2022-03-03 15:33:41
请教陈版主及各位大神，公司拟低于成本价向医院销售一批试剂检测设备，主要目的为获取医院以后年度向公司采购试剂检测耗材来获利。但如在本年度全额确认试剂检测设备的亏损则会使得本年度利润大幅度下滑。请问跟医院之间的合同如何约定才能使得这部分亏损在以后年度进行分摊而不是一次性全额确认呢？目前已确定跟医院需要签订试剂检测设备和 试剂检测耗材两份合同。

回答人：chenyiwei
参考：《中审众环研究 2020 》之“问题4-2-5（医药企业在“买试剂送仪器”销售模式下免费提供给医院的仪器的核算）”。
建议关注以下问题：
1 、“目前已确定跟医院需要签订试剂检测设备和试剂检测耗材两份合同”：如何保证试剂销售合同有足够的约束力？是否约定了最低采购量，且该最低采购量对应的正常毛利水平足以保证设备销售亏损的弥补？另外，从本公司和医院在该交易中的相对地位强弱来看，如果签订了合同，对医院的约束力有多大？
2 、试剂和仪器之间的关联程度如何？是否该试剂只能用在该仪器上，以及该仪器必须使用该种试剂才能正常工作？本公司是否为该种试剂的独家供应商？

提问人：放眼未来 时间：2022-03-07 18:34:54
谢谢陈版回复，由于我们是低价销售的，那么能否参照 《中审众环研究 2020 》之“问题4-2-5,（提供服务包含免费提供终端设备的会计处理）,通过与医院签订试剂耗材总量购销协议（如 100 万盒），则在公司履约过程中（向客户销售专用于终端设备的试剂耗材，以供客户可以用终端设备进行检测），客户能够同时取得并消耗公司履约所带来的经济利益，满足了《企业会计准则第14 号——收入（ 2017 年修订）》第十一条（一）的条件。通过与医院签订试剂耗材总量购销协议（如 100 万盒），则在公司履约过程中（向客户销售专用于终端设备的试剂耗材，以供客户可以用终端设备进行检测），客户能够同时取得并消耗公司履约所带来的经济利益，满足了《企业会计准则第 14 号——收入（ 2017 年修订）》第十一条（一）的条件。
这种处理模式是否可行呢？

回答人：chenyiwei
一般情况下不是一个整体履约义务，也不建议在一段时间内确认收入。这不同于问题4-2-5，因为检测服务的主要责任人是医院而不是本企业，所以不能理解为本企业为病人或者医院提供检测服务。

提问人：放眼未来 时间：2022-07-20 23:23:16
谢谢陈版的回复，如成本价 1000 万的商品，我们展开合作之初直接以 5 万的超低价直接销售给医院，感觉也不适用租赁准则，全额在本年确认 995 万的亏损可以嘛？
但是根据《增值税暂行条例》第七条规定：纳税人销售货物或者应税劳务的价格明显偏低并无正当理由的，由主管税务机关核定其销售额。这样是不是涉及要补缴增值税的问题？或者将进项税转出？

回答人：chenyiwei
如果日后可以通过试剂销售的毛利收回部分的设备成本的，全额做损失也不合理，建议运用新收入准则下可变对价的原则谨慎估计，确保不突破“极可能不会发生重大转回”的限制条件。

提问人：放眼未来 时间：2022-07-21 18:39:40
谢谢陈版的答复，但是在后续我们跟医院的交易中，试剂销售都是每年招标进行销售，未来年度的销售数量和金额都难以确定，实务中对于可变对价的估计存在较大困难。而且这种会计估计也较难说服外部审计师，基于最谨慎的估计，我们是否可以认为后期的试剂销售毛利全归属于试剂，而不考虑是否可以收回部分的设备成本，所以我们全部在当期做损失可以嘛？

回答人：chenyiwei
也可以，或者当期将设备成本全部列入销售费用。

提问人：放眼未来 时间：2022-11-04 11:00:11
新业务经营模式：
IVD 设备由另外一家融资租赁公司从IVD 制造商购买，由融资租赁公司直接和医院签订销售协议，以超低价格将设备的所有权卖给医院（例如一套人民币 100 万的设备销售给医院的价格为人民币 1 万元）。
此外，A公司会和融资租赁公司签订协议，由A公司在一定年限内，每年代医院承担合理的租金（比如 5 年，每年 21 万元）。
问题
那么对于A公司的账务处理，代医院承担的租金实际是为了获取试剂销售合同的必要的支出，视为履约成本，在每年实际发生时计入损失。这样会计处理是否合理，是否有其他注意事项，谢谢

回答人：chenyiwei
不影响对交易经济实质和会计处理模式的判断。这实际上仍是低价（近似无偿）提供设备。
本企业以这些设备为抵押向融资租赁公司获取融资是另一项单独交易，不影响与设备相关的成本结转。